【裁判字號】    95,簡上,62
【裁判日期】    950510
【裁判案由】    返還借款
【裁判全文】
臺灣臺北地方法院民事判決              95年度簡上字第62號
上  訴  人  甲○○
訴訟代理人  林振堆律師
被上訴人    乙○○
                        之5
上列當事人間請求返還借款事件，上訴人對於中華民國九十四年
十一月二十八日本院臺北簡易庭94年度北簡字第26504號第一審
判決提起上訴，本院判決如下：
    主  文
上訴駁回。
第二審訴訟費用由上訴人負擔。
    事實及理由
一、被上訴人起訴主張：其於民國（下同）93年5月11日借款新
    台幣（下同）195,000元與上訴人，約定於同年9月30日償還
    ，嗣於同年10月1日約定於93年10月、11月、12月、94年1月
    、2月、3月、4月分期償還，上訴人僅於93年10月1日清償2
    萬元，自同年11月1日起即未依約清償，尚欠被上訴人175,
    000元，以上均有借據為證，該借據是上訴人主動要求書立
    ，其並未恐嚇上訴人書立，且其亦未打電話或指示他人騷擾
    上訴人等語，並聲明：上訴人應給付被上訴人175, 000元，
    及自93年11月1日起至清償日止按週年利率5％計算之利息。
二、上訴人則以：被上訴人所交付之款項，係用來支付兩造交往
    期間看電影、吃飯、上訴人搭車幫被上訴人找工作之交通費
    ，及買菜、棉被、碗筷等費用，被上訴人不得請求上訴人返
    還借款。被上訴人是因為對上訴人求婚不成，才脅迫上訴人
    返還上開共同出遊費用，並簽立借據，上訴人不勝其擾才寫
    借據，事實上上訴人並未向被上訴人借款，後來又因為被上
    訴人之太太的弟弟打電話威脅要拆掉上訴人之公司的招牌，
    上訴人逼不得已始於93年10月1日交付2萬元與被上訴人等語
    ，資為抗辯。
三、本件經原審判決上訴人應給付被上訴人175,000元，及如原
    審判決附表所示利息起算日起至清償日止，按年息百分之5
    計算之利息，被上訴人其餘之訴駁回。上訴人對其敗訴部分
    提起上訴，聲明為：（一）原判決不利上訴人部分廢棄。（
    二）前開廢棄部分，被上訴人在第一審之訴駁回。被上訴人
    則聲明：上訴駁回。
四、經查，上訴人於93年5月11日親自書立借據記載「茲有甲○
    ○向乙○○借195,000元整（2004.5.11），預定2004.9.30
    歸還」，嗣於93年10月1日書立字條記載「共欠款19萬5千元
    整，預計還款2004年10月1日（2萬），11月1日（2萬），12
    月1日（2萬），2005年1月1日（3萬5千），2月1日（3萬5千
    ），3月1日（3萬5千），4月1日（3萬5千），甲○○共欠賴
    醫生共19.5萬元整，因公司周轉困難，盡全力還款，預計七
    次還清」，上訴人並於93年10月1日還款2萬元且註記於上開
    字條上等情，有借據及字條附卷可參，且為兩造所不爭執，
    自堪信為真實。上訴人主張該借據及字條係在被上訴人脅迫
    下所簽立，上開費用均為兩造共同出遊之花費，即便應予返
    還也應該各自分擔一半；又被上訴人之妻弟打電話騷擾上訴
    人，並惡意向警察檢舉其所經營之補習班涉嫌詐欺，且空傳
    100次的傳真導致其公司電話線被破壞，其因此受有100萬元
    的精神損害，爰據此主張抵銷云云，被上訴人則以前詞反駁
    之，經查：
（一）上開借據及字條內容，均一再陳明上訴人向被上訴人借款
      195,000之事實，且於約定還款日期之後因上訴人無法償
      還，復又書立字條約定分期還款，若上訴人簽立借據係遭
      脅迫所致，何以93年5月11日簽立後，93年10月1日又再書
      立字條約定還款方式？足證兩造間確實有消費借貸關係存
      在，上訴人辯稱其遭脅迫而簽立借據，自應由上訴人負舉
      證之責。然上訴人陳稱：該借據是在其公司房間內簽立，
      當時只有兩造在場，沒有其他人，因此沒有證據可以證明
      借據是被脅迫所簽等語（見本院95年3月28日準備程序筆
      錄），上訴人既無法舉證以實其說，即難否認該借據及字
      條之真正。又上訴人雖辯稱借據上的金額係兩造共同出遊
      之花費云云，然該借據及字條已明確記載上開款項係「借
      款」，上訴人復無法提出反證證明該款項與借款無關，則
      其辯稱該款項為出遊費用、其僅應分擔一半云云，亦不足
      取。
（二）此外，上訴人雖辯稱受被上訴人妻弟打電話騷擾、惡意向
      警察檢舉其所經營之補習班涉嫌詐欺、空傳100次的傳真
      導致其公司電話線被破壞，主張以精神損害100萬元抵銷
      云云，然其並未提出任何證據證明確實有上開情事發生，
      且縱使其受有上開騷擾，亦未舉證證明騷擾者確實係被上
      訴人所指使，而其公司電話遭空傳破壞，受損害者為公司
      亦非上訴人本人，是以上訴人主張以精神損害100萬元抵
      銷云云，並無理由。至上訴人聲請向中華電信函查94年5
      月20日起至94年9月10 日止上訴人公司之電話及傳真機通
      聯紀錄，及傳喚證人林木欽，證明公司電話遭到他人破壞
      云云，然通聯資料僅保存6個月，本院無從調查，又公司
      所受損害與上訴人無關已如前述，是以亦無傳喚林木欽之
      必要，附此敘明。
五、綜上所述，被上訴人依消費借貸關係請求上訴人返還借款17
    5, 000元，及如原審判決附表所示利息起算日起至清償日止
    ，按年息百分之5計算之利息，為有理由，應予准許。原審
    判命上訴人給付上開金額，並依職權宣告假執行，於法並無
    不合，上訴意旨指摘原判決不當，求予廢棄改判，為無理由
    ，應予駁回其上訴。
六、本件事證已臻明確，兩造其餘之攻擊或防禦方法、未經援用
    之證據，經本院斟酌後，認均不足以影響本判決之結果，自
    無一一詳予論駁之必要，併此敘明。
七、據上論結，本件上訴為無理由，依民事訴訟法第436條之1第
    3項、第463條、第449條第1項、第78條，判決如主文。
中    華    民    國    95    年    5     月    10    日
                      民事第五庭    審判長法  官  翁昭蓉
                                          法  官  蔡世祺
                                          法  官  蔡如琪
以上正本係照原本作成
本件不得上訴
中    華    民    國    95    年    5     月    10    日
                                          書記官  劉寶鈴


司法院資訊處製作；財團法人民間司法改革基金會備份。
